【裁判字號】    98,交易,304
【裁判日期】    980730
【裁判案由】    偽造文書等
【裁判全文】
臺灣臺北地方法院刑事判決             98年度交易字第304號
公  訴  人  臺灣臺北地方法院檢察署檢察官
被      告  乙○○
上列被告因偽造文書等案件，經檢察官提起公訴（98年度偵字第
4229號），本院判決如下：
    主  文
乙○○從事業務之人，因業務上之過失傷害人，處有期徒刑伍月
，如易科罰金，以新臺幣壹仟元折算壹日。又偽造署押，足以生
損害於公眾及他人，累犯，處有期徒刑肆月，如易科罰金，以新
臺幣壹仟元折算壹日。如附表所示偽造之「練貴平」簽名署押均
沒收。應執行有期徒刑捌月，如易科罰金，以新臺幣壹仟元折算
壹日。如附表所示偽造之「練貴平」簽名署押均沒收。
    事  實
一、乙○○前於民國95年間，因違反廢棄物清理法案件，經臺灣
    苗栗地方法院以95年度訴字第687號判處有期徒刑8月確定，
    嗣經同法院96年度聲減字第656號裁定減為有期徒刑4月確定
    ，於96年7月10日入監服刑，於同年8月17日因徒刑易科罰金
    執行完畢出監。其於97年間，以駕駛營業曳引車為業，為從
    事駕駛業務之人，於97年8月19日13時50分許，駕駛車牌號
    碼3J-049號營業用曳引車，沿臺北市○○路○○道路由南往
    北方向行駛，行經該高架道路下基隆路匝道時，本應注意汽
    車在同一車道行駛時，除擬超越前車外，後車與前車之間應
    保持隨時可以煞停之距離，並應注意車前狀況，隨時採取採
    取必要之安全措施，而依當時天候晴、日間自然光線、柏油
    路面乾燥、無缺陷、無障礙物且視距良好之情況下，並無不
    能注意之情事，竟疏未注意其車前狀況且未與前車保持隨時
    可以煞停之距離，而未減速慢行，適其前方基隆路2段與樂
    業街交岔路口南往北方向之行車管制燈號為紅燈，王銘祥所
    駕駛車牌號碼9D-437號營業用小客車後載乘客甲○○於同路
    同向在乙○○所駕駛3J-049號營業用曳引車前方停等紅燈，
    乙○○見狀已煞車不及，其所駕駛車牌號碼3J-049號營業用
    曳引車前車頭因而撞及王銘祥所駕駛車牌號碼9D-437號營業
    用小客車後車尾，致該營業用小客車前車頭再撞及前方停等
    紅燈由廖建福所駕駛之車牌號碼222-DF號營業用小客車後車
    尾，造成王銘祥所駕駛車牌號碼9D-437號營業用小客車之乘
    客甲○○受有頸椎外傷，頸椎第4、5椎間盤突出併半脫位之
    傷害。嗣經警到場處理，乙○○因其駕駛執照已遭吊扣，竟
    基於偽造署押之犯罪故意，冒用其友人練貴平之名，在附表
    編號1至3所示之道路交通事故現場圖、道路交通事故補充資
    料表、交通事故談話紀錄表上，接續偽造「練貴平」之簽名
    署押各1枚，足以生損害於警察機關處理交通事故之正確性
    及練貴平本人。嗣經警循線查獲。
二、案經甲○○訴請及練貴平訴由臺北市政府警察局大安分局報
    請臺灣臺北地方法院檢察署檢察官偵查起訴。
    理  由
一、上揭犯罪事實，業據被告乙○○於警詢、偵查及本院審理時
    坦承不諱，並據告訴人甲○○、練貴平分別於警詢指訴綦詳
    ，復有國泰綜合醫院診斷證明書、道路交通事故調查報告表
    (一)、(二)、道路交通事故現場圖、交通事故談話紀錄表、道路
    交通事故補充資料表、事故現場及車損照片10幀、臺北市政
    府警察局交通警察大隊道路交通事故初步分析研判表、臺北
    市車輛行車事故鑑定委員會鑑定意見書附卷可稽。被告上開
    任意性自白核與事實相符，應堪採信。本件事證明確，被告
    犯行洵堪認定，應依法論科。
二、論罪科刑理由：
  (一)被告係營業用曳引車司機，業據其供明在卷，是被告為從事
    駕駛業務之人至明。核被告所為，分別係犯刑法第284條第2
    項前段之業務過失傷害罪及同法第217條第1項之偽造署押罪
    。
  (二)其所犯上開二罪，犯意各別，行為互殊，罪名不同，應予分
    論併罰。
  (三)又被告前於95年間，因違反廢棄物清理法案件，經臺灣苗栗
    地方法院以95年度訴字第687號判處有期徒刑8月確定，嗣經
    同法院96年度聲減字第656號裁定減為有期徒刑4月確定，於
    96年7月10日入監服刑，於同年8月17日因徒刑易科罰金執行
    完畢出監，此有臺灣高等法院被告前案紀錄表在卷可按，其
    前受有期徒刑執行完畢，於5年以內故意再犯本件最重本刑
    為有期徒刑以上之偽造署押罪，為累犯，是就被告所犯偽造
    署押罪，應依刑法第47條第1項規定，加重其刑。
  (四)爰審酌被告以駕駛營業用曳引車為業，為從事駕駛業務之人
    ，理應恪遵交通安全規則，惟其疏未注意車前狀況，且未與
    前車保持隨時可以煞停之距離，導致本件車禍發生，其過失
    行為致告訴人甲○○受有頸椎外傷，第4、5椎椎間盤突併半
    脫位之傷害，行為不當，迄未與告訴人甲○○成立民事和解
    ，仍未賠償告訴人甲○○所受損失，復衡其前科、品行、智
    識程度、生活狀況及其犯後坦承犯行，尚有悔意等一切情狀
    ，分別量處如主文所示之刑。
  (五)又依司法院釋字第662號解釋：「中華民國94年2月2日修正
    公布之現行刑法第41條第2項，關於數罪併罰，數宣告刑均
    得易科罰金，而定應執行刑之刑逾6個月者，排除適用同條
    第1項得易科罰金之規定部分，與憲法第23條規定有違，並
    與本院釋字第366號解釋意旨不符，應自本解釋公布之日起
    失其效力。」，故對於數罪併罰，數宣告刑均得易科罰金，
    而定應執行之刑超過6個月之案件，依司法院釋字第366號、
    第662號解釋意旨，仍得易科罰金，是本件上開2罪所宣告徒
    刑均得易科罰金，爰分別諭知易科罰金之折算標準，並定其
    應執行之刑為有期徒刑8月，如易科罰金，以新台幣1,000元
    折算1日。
  (六)如附表所示文件上被告所偽造之「練貴平」簽名署押，依刑
    法第219條規定，不問屬於犯人與否，均沒收之。
據上論斷，應依刑事訴訟法第284條之1、第299條第1項前段，刑
法第284條第2項、第217條第1項、第47條第1項、第41條第1項前
段、第219條、第51條第5款，刑法施行法第1條之1第1項、第2項
前段，判決如主文。
本案經檢察官鄧巧羚到庭執行職務
中    華    民    國    98    年    7     月    30    日
                        刑事第十二庭  法  官  陳慧萍
以上正本證明與原本無異。
如不服本判決應於收受送達後10日內向本院提出上訴書狀，並應
敘述具體理由；其未敘述上訴理由者，應於上訴期間屆滿後20日
內向本院補提理由書（均須按他造當事人之人數附繕本）「切勿
逕送上級法院」。
                                      書記官  黃慧怡
中    華    民    國    98    年    7     月    30    日
附錄本案論罪科刑法條：
中華民國刑法第284條
（過失傷害罪）
因過失傷害人者，處6月以下有期徒刑、拘役或500元以下罰金，
致重傷者，處1年以下有期徒刑、拘役或500元以下罰金。
從事業務之人，因業務上之過失傷害人者，處1年以下有期徒刑
、拘役或1,000元以下罰金，致重傷者，處3年以下有期徒刑、
拘役或2,000元以下罰金。
中華民國刑法第217條
（偽造盜用印章印文或署押罪）
偽造印章、印文或署押，足以生損害於公眾或他人者，處3年以
下有期徒刑。
盜用印章、印文或署押，足以生損害於公眾或他人者，亦同。
┌─────────────────────────────────────┐
│附  表：                                                                  │
├───┬──────────────────────┬──────────┤
│ 編號 │        應  沒  收  之  簽  名  署  押      │  所  在  頁  次    │
├───┼──────────────────────┼──────────┤
│  1   │道路交通事故現場圖上偽造之「練貴平」簽名署押│97年度發查字第3212號│
│      │壹枚                                        │偵查卷第11頁        │
├───┼──────────────────────┼──────────┤
│  2   │道路交通事故補充資料表上偽造之「練貴平」簽名│同上偵查卷第12頁    │
│      │署押壹枚                                    │                    │
├───┼──────────────────────┼──────────┤
│  3   │交通事故談話紀錄表上偽造之「練貴平」簽名署押│同上偵查卷第14頁    │
│      │壹枚                                        │                    │
└───┴──────────────────────┴──────────┘


司法院資訊處製作；財團法人民間司法改革基金會備份。
